臺灣新竹地方法院刑事判決
110年度訴字第682號
公  訴  人  臺灣新竹地方檢察署檢察官
被      告  李明翰


選任辯護人  財團法人法律扶助基金會胡書瑜律師
被      告  吳晉豪




指定辯護人  本院公設辯護人林建和
上列被告等因違反毒品危害防制條例案件，經檢察官提起公訴（
110年度偵字第5131號），本院判決如下：
    主  文
乙○○共同犯販賣第三級毒品而混合二種以上之毒品未遂罪，處有
期徒刑拾月。扣案附表一、二所示之物，均沒收。
甲○○共同犯販賣第三級毒品而混合二種以上之毒品未遂罪，處有
期徒刑壹年拾月。扣案附表一所示之物，沒收。
    事  實
一、乙○○、甲○○均明知4-甲基甲基卡西酮（4-methylmethcathin
    one、Mephedrone、4-MMC)、甲基-N,N-二甲基卡西酮（Meth
    y-N,N-Dimethylcathinone)及硝西泮（耐妥眠）（Nitrazep
    am）分別為毒品危害防制條例公告之第三級、第四級毒品，
    依法不得販賣、持有，二人竟意圖營利，共同基於販賣第三
    級毒品而混合二種以上之毒品以營利之犯意聯絡，先由乙○○
    於民國110年3月中旬之不詳時間，在臺中市○道○號清水休息
    區，自暱稱「清心」之人購得不詳數量如附表一編號1所示
    之黑色外包裝毒品咖啡包（混合含有第三級毒品4-甲基甲基
    卡西酮、微量第四級毒品硝西泮成分）及附表一編號2黑、
    彩色外包裝毒品咖啡包（混合含有第三級毒品4-甲基甲基卡
    西酮、微量第三級毒品甲基-N,N-二甲基卡西酮成分）後，
    於110年3月17日13時49許，由乙○○以其所有附表二之000000
    0000號行動電話（含SIM卡1張，IMEI：000000000000000）
    連結網際網路，於通訊軟體微信以暱稱【手機殼專賣店(營)
    】公開刊登：「限量手機殼到了#黑色版大力水手單購1:600
    團購 買5送1買10送2 數量有限要買要快新進美麗小姊姊 兩
    位小姐特價4400 四位小姐特價8600數量有限」等語之販賣
    毒品之廣告訊息，使不特定人得以閱覽，適桃園市平鎮分局
    警員執行網路巡邏勤務時發現上情，遂於110年4月17日18時
    24分許，喬裝成買家，利用微信通訊軟體與乙○○聯繫，議妥
    以新臺幣(下同)1萬元之價格交易毒品咖啡包20包，並約定
    於110年4月18日22時許，在新竹市○○區○○路000號旁交付毒
    品咖啡包及價金，乙○○旋即以通訊軟體LINE聯繫甲○○，要求
    甲○○陪同前往，並駕駛車牌號碼0000-00號自用小客車搭載
    甲○○抵達現場，待喬裝警員進入車內後，甲○○即依乙○○之指
    示自後車廂底盤下取出裝有隨機抽取之上開毒品咖啡包20包
    之紙袋，交由乙○○轉交予喬裝警員檢視，甲○○則向員警收取
    現金清點時，旋經員警表明身分當場查獲而未遂，並扣得含
    有第三級毒品4-甲基甲基卡西酮、甲基-N,N-二甲基卡西酮
    、第四級毒品硝西泮之咖啡包20包，並查獲車內之含有上開
    毒品成分之咖啡包80包，共計100包(毛重共計890.81公克、
    驗餘淨重合計701.58公克、純質淨重共計27.01公克)及附表
    二乙○○所有之上開行動電話1支（含SIM卡1張）而查獲上情
    。
二、案經桃園市政府警察局平鎮分局報告臺灣新竹地方檢察署檢
    察官偵查後提起公訴。
    理  由
壹、程序部分：
    本判決以下所引具傳聞性質之各項供述證據，經本院於審理
    期日調查證據時提示並告以要旨後，未據檢察官、被告2人
    及渠等之辯護人於言詞辯論終結前就證據能力部分有所異議
    ，經審酌該言詞陳述或書面陳述作成時之情況，該等證據並
    無違背法定程序取得或顯不可信之情形，以之作為證據均屬
    適當，依據刑事訴訟法第159條之5規定，自應認為均有證據
    能力，另其餘認定事實所引用之非供述證據，並無證據證明
    係公務員違背法定程序所取得，且就本案待證事項復具有相
    當關連性，亦無刑事訴訟法第159條之4顯有不可信之情況與
    不得作為證據之情形，復經本院於審理期日依法進行證據之
    調查、辯論，依同法第158條之4規定之反面解釋，亦均應有
    證據能力。
貳、實體部分：
一、認定犯罪事實所憑之證據及理由：
　  上揭犯罪事實，業經被告乙○○於警詢、偵查中及本院準備程
    序、審理時、被告甲○○於本院準備程序及審理時均坦承不諱
    （見偵卷第21至23頁、第98至99頁、第130至131頁、本院卷
    第66至72頁、第134至140頁），並有員警於110年4月19日之
    職務報告暨檢附微信暨交易過程錄音譯文表、搜索扣押筆錄
    、扣押物品目錄表、證物照片、行動電話翻拍照片、內政部
    警政署刑事警察局110年5月19日刑鑑字第1100042904號鑑定
    書（見偵卷第10頁、第11至17頁、第42至44頁、第53至96頁
    、第152頁）等在卷可佐，及扣案如附表一所示之毒品咖啡
    包、附表二之行動電話1支（含SIM卡1張）可參，足證被告2
    人之任意性自白與事實相符，應堪採信。又被告乙○○於本院
    準備程序及審理中自承：本件毒品咖啡包以每包130元購得
    ，欲以每包500元販售等語，被告甲○○亦對於前往交易毒品
    咖啡包等情供承不諱（見本院卷第68頁、第136頁），足認
    被告2人有藉此從中獲得利益，主觀上應有營利意圖無訛。
    綜上所述，本件事證已臻明確，被告2人所為上開販賣第三
    級毒品而混合二種以上之毒品未遂之犯行，堪以認定，應依
    法論罪科刑。
二、論罪科刑：
　㈠按4-甲基甲基卡西酮（4-methylmethcathinone、Mephedrone
    、4-MMC)、甲基-N,N-二甲基卡西酮（Methy-N,N-Dimethylc
    athinone)及硝西泮（Nitrazepam）分別為毒品危害防制條
    例公告之第三、四級毒品，本件附表一編號1、2之毒品咖啡
    包分別混合第三級毒品4-甲基甲基卡西酮、甲基-N,N-二甲
    基卡西酮成分及第三級毒品4-甲基甲基卡西酮、第四級毒品
    硝西泮成分，有上開鑑定書在卷可證，自該當混合2種以上
    毒品之客觀構成要件。該等成分業經摻雜、調合後置於同一
    包裝內，作為沖泡咖啡包販售，此有扣案之毒品咖啡包照片
    附卷可參（見偵卷第53頁），被告2人所販售之毒品並非一
    般傳統透明夾鏈袋包裝之毒品，參以被告乙○○自承知悉裡面
    有毒品成分等語（見本院卷第69頁），則咖啡包內可能混有
    二種以上之毒品成分一事，被告2人自難推諉不知，則被告2
    人主觀上對於所販售咖啡包之包裝內含有二種以上之毒品成
    分一節自應有所認識。
　㈡是核被告2人所為，均係犯毒品危害防制條例第9條第3項、第
    4條第6項、第3項販賣第三級毒品而混合二種以上之毒品未
    遂罪。又毒品危害防制條例第9條第3項規定係屬分則之加重
    ，為另一獨立之犯罪型態，公訴意旨僅認本件被告2人違反
    毒品危害防制條例第4條第6項、第3項之販賣第三級毒品未
    遂罪，容有未洽，惟基本社會事實同一，經本院當庭告知被
    告2人變更後之罪名（見本院卷第171頁），而無礙被告2人
    訴訟防禦權之行使，爰依刑事訴訟法第300條規定變更起訴
    法條審理之。又被告2人持有毒品之低度行為，應為販賣之
    高度行為所吸收，不另論罪。
  ㈡被告乙○○、甲○○2 人就上開販賣第三級毒品而混合二種以上
    之毒品未遂罪之犯行，彼此間有犯意聯絡與行為分擔，應論
    以共同正犯。
  ㈢刑之加重、減輕事由：
　⒈被告2人所犯販賣第三級毒品而混合二種以上之毒品未遂罪，
    依毒品危害防制條例第9條第3項規定，應依販賣第三級毒品
    罪之法定刑加重其刑至二分之一。
  ⒉被告2人已著手販賣行為之實行，然因喬裝為買家之警員自始
    欠缺購毒真意而不遂，為未遂犯，惡性較既遂犯為輕，依刑
    法第25條第2項規定，按既遂犯之刑減輕之。　
　⒊本案被告乙○○遭查獲後於警詢即供述毒品來源為暱稱「清心
    」之人，並提供對話紀錄，警方因而查獲上手蘇威宇，蘇威
    宇因而遭警移送等情，有桃園市政府警察局平鎮分局111年1
    月14日平警分刑字第1110000780號函及檢附之職務報告、刑
    事案件報告書附卷足參（本院卷第116至127頁），依毒品危
    害防制條例第17條第1項規定，減輕其刑。
  ⒋按犯第4條至第8條之罪於偵查及歷次審判均自白者，減輕其
    刑，毒品危害防制條例第17條第2項定有明文。經查，被告
    乙○○對於前開犯罪事實，於偵查及本院審理時均自白犯罪，
    應依毒品危害防制條例第17條第2項之規定，減輕其刑。
　⒌復按刑事審判旨在實現刑罰權之分配的正義，故法院對有罪
    被告之科刑，應符合罪刑相當之原則，使輕重得宜，罰當其
    罪，以契合社會之法律感情，此所以刑法第57條明定科刑時
    應審酌一切情狀，尤應注意該條所列10款事項以為科刑輕重
    之標準，並於同法第59條賦予法院以裁量權，如認「犯罪之
    情狀可憫恕，認科以最低度刑仍嫌過重者，得酌量減輕其刑
    」，俾使法院就個案之量刑，能斟酌至當。而刑法第59條規
    定所謂「犯罪之情狀」，應審酌其犯罪有無可憫恕之事由，
    即有無特殊之原因與環境，在客觀上足以引起一般同情，以
    及宣告法定低度刑，是否猶嫌過重等，以為判斷（最高法院
    45年度台上字第1165號、51年度台上字第899號判決意旨參
    照）。查被告甲○○本案著手販售第三級毒品而混合二種以上
    之毒品，所為固有不該，但本件交易之發動者為被告乙○○，
    被告甲○○則應被告乙○○之邀，陪同被告乙○○前往交易毒品，
    進而參與取出毒品及收受款項，至於毒品交易訊息之張貼、
    販賣毒品之數量、金額、交易時間、地點等有關毒品交易重
    要事項，均係由被告乙○○單獨決定，被告甲○○並未參與其中
    ，是本件被告甲○○若依上開毒品危害防制條例第9條第3項加
    重，再依未遂犯予以減輕其刑後，最低刑度仍有3年7月以上
    ，猶嫌過重，衡情不無可憫，爰就被告甲○○所犯上開販賣第
    三級毒品而混合二種以上之毒品未遂罪，依刑法第59條之規
    定酌量減輕其刑。至辯護人雖為被告乙○○主張依刑法第59條
    減輕其刑等語，然被告乙○○，業已適用未遂犯及毒品危害防
    制條例第17條第1項、第2項減輕其刑，其就上開部分之法定
    最低度刑均已較原先之法定最低度刑大幅降低，無情輕法重
    之憾，依一般國民社會感情，難認被告乙○○此部分犯行，有
    何客觀上足以引起一般同情而情堪憫恕，而予宣告前開法定
    最低度刑期猶嫌過重之情事，自無從適用刑法第59條規定酌
    量減輕其刑，附此敘明。
　⒍被告2人分別各有前開刑之加重及減輕情形，各應依刑法第70
      條、第71條第1項規定先加後遞減之。
  ㈣爰以行為人之責任為基礎，審酌被告2人無視於國家杜絕毒品
    危害之禁令，而仍為販賣毒品之行為，無異擴大促進毒品之
    流通，令施用者沉迷淪陷，形成生理成癮性及心理依賴性，
    戕害國民身心健康，危害社會治安甚鉅，自應受有相當程度
    之刑事非難，考量被告乙○○於本案出於主導之地位，被告甲
    ○○陪同被告乙○○前往，2人參與犯罪之程度不一，且於尚未
    賣出之際即遭查獲，未造成實害，兼衡被告乙○○於偵審中均
    坦承犯行、被告甲○○於本院準備程序、審理中始坦承犯行之
    犯後態度，暨被告2人之素行、販賣毒品之犯罪動機、目的
    、手段、被告乙○○大學畢業之智識程度、已婚、育有一未成
    年之子，在酒行任職之家庭生活經濟狀況；被告甲○○國中畢
    業之智識程度、單親、育有一未成年子女，案發時擔任粗工
    之家庭生活經濟狀況等一切情狀，分別量處如主文所示之刑
    。
  ㈤至被告乙○○前因公共危險案件，經臺灣臺中地方法院以107年
    度中交簡字第3107號判決判處有期徒刑4月確定，於108年2
    月13日易科罰金執行完畢，有卷附臺灣高等法院被告前案紀
    錄表為憑，其甫已因故意犯罪而受有期徒刑以上刑之宣告，
    自與刑法第74條第1項所定得宣告緩刑之要件不符，是被告
    乙○○請求對其宣告緩刑云云，自非可採，併予敘明。
四、沒收
  ㈠扣案如附表編號一所示之毒品咖啡包共計100包，為被告2人
    共同販賣之毒品，且經送鑑驗結果，分別含有附表一編號1
    、2所示之第三級毒品4-甲基甲基卡西酮、甲基-N,N-二甲基
    卡西酮、第四級毒品硝西泮成分，有上開鑑定書在卷可參，
    屬違禁物，且與被告乙○○、甲○○之犯罪事實均有關連，應依
    刑法第38條第1項規定，於主文所示被告乙○○、甲○○項下均
    宣告沒收。另包裝上開毒品之外包裝袋，因與其上所殘留之
    毒品難以析離，且無析離之實益與必要，應整體視為毒品，
    一併沒收之。至鑑驗耗損部分之毒品因已滅失，爰不另宣告
    沒收。
　㈡按犯第4條之罪者，其供犯罪所用之物，不問屬於犯罪行為人
    與否，均沒收之。毒品危害防制條例第19條第1項定有明文
    。經查，扣案如附表編號二所示之手機1支為被告乙○○所有
    ，並為供其實施本案犯行所用之物等節，業據被告乙○○於警
    詢供述明確（見偵卷第21頁背面），是揆諸前揭規定，上開
    物品核屬被告乙○○之犯罪工具，自應依毒品危害防制條例第
    19條第1項規定，宣告沒收。
據上論斷，應依刑事訴訟法第299條第1項前段、第300條，判決
如主文。　　
本案經檢察官王遠志提起公訴，檢察官孫立婷到庭執行職務。
中　　華　　民　　國　　111 　年　　6 　　月　　8 　　日
                  刑事第五庭  審判長法　官  魏瑞紅
　　　　　　　　　                  法  官  華澹寧
　　　　　　　　　                  法  官  陳麗芬
以上正本證明與原本無異。
如不服本判決應於收受本判決後20日內向本院提出上訴書狀，上
訴書狀應敘述具體理由。上訴書狀未敘述上訴理由者，應於上訴
期間屆滿後20日內補提理由書狀於本院(均須按他造當事人之人
數附繕本 )「切勿逕送上級法院」。 
中　　華　　民　　國　　111 　年　　6 　　月　　8 　　日
                                    書記官  李佳穎
附錄本案論罪科刑法條：
毒品危害防制條例第4條
製造、運輸、販賣第一級毒品者，處死刑或無期徒刑；處無期徒
刑者，得併科新臺幣3千萬元以下罰金。
製造、運輸、販賣第二級毒品者，處無期徒刑或10年以上有期徒
刑，得併科新臺幣1千5百萬元以下罰金。
製造、運輸、販賣第三級毒品者，處7年以上有期徒刑，得併科
新臺幣1千萬元以下罰金。
製造、運輸、販賣第四級毒品者，處5年以上12年以下有期徒刑
，得併科新臺幣5百萬元以下罰金。
製造、運輸、販賣專供製造或施用毒品之器具者，處1年以上7年
以下有期徒刑，得併科新臺幣1百50萬元以下罰金。
前五項之未遂犯罰之。
附表ㄧ
編號 名稱及數量 鑑定結果 備註 1 黑色外包裝之毒品咖啡包90包（含包裝袋） 編號1至90，經檢視均為黑色外包裝，外觀型態均相似。驗前總毛重754.36公克(包裝總重約108.18公克），驗前總淨重約646.18公克。隨機抽取編號76鑑定，經檢視內含橘色粉末，淨重8.11公克，取樣1.73公克鑑定用罄，檢出第三級毒品4-甲基甲基卡西酮及微量第四級毒品硝西泮(耐妥眠)等成分。測得4-甲基甲基卡西酮純度約4％，推估總純質淨重約25.84公克。 內政部警政署刑事警察局110年5月19日刑鑑字第1100042904號鑑定書（見偵卷第152頁）。 2 黑/彩色外包裝毒品咖啡包10包（含包裝袋） 編號91至100，經檢視均為黑/彩色外包裝，外觀型態均相似。驗前總毛重68.62公克(包裝總重約9.90公克），驗前總淨重約58.72公克。隨機抽取編號91鑑定，內含粉紅色粉末，淨重5.07公克，取樣1.59公克鑑定用罄，檢出第三級毒品4-甲基甲基卡西酮及微量第三級毒品甲基-N,N-二甲基卡西酮成分，測得4-甲基甲基卡西酮純度約2％，推估總純質淨重約1.17公克。  
附表二
編號     名  稱 數量 1 行動電話（含0000000000門號SIM卡1張，IMEI：000000000000000號） 1支